臺灣臺中地方法院臺中簡易庭民事判決
111年度中簡字第1050號
原      告  游允誠  
被      告  劉達元  
上列當事人間損害賠償事件，於民國111年5月26日言詞辯論終結
，本院判決如下：
    主      文
原告之訴駁回。
訴訟費用由原告負擔。
    事實及理由
一、原告主張：被告為原告之父親，被告侵占原告外婆即訴外人
    陳士良之財產，因陳士良不識字遂委託原告向被告請求返還
    ，被告拒不返還，原告因此向臺中地方檢察署（下稱臺中地
    檢署）對被告提起侵占告訴，經臺中地檢署106年偵字3043
    號偵查終結起訴被告，被告因此對原告心生不滿，多次恐嚇
    、公然侮辱原告，原告一再忍耐，被告對其犯罪行為不知檢
    點，於民國111年3月15日下午4點30分許，在原告步出高等
    法院臺中分院（下稱臺中高分院）民事法庭32法庭，先對原
    告辱罵，原告以手機錄影蒐證，被告仍不顧其女兒即訴外人
    劉尹涓制止，向原告辱罵「笑三小（台語）」，又被告委任
    之蔡奉典律師制止被告「不要在法院」，被告仍再次走到原
    告面前辱罵「你在笑三小（台語)」。被告另於110年7月5日
    上午5點46分許，騎乘機車經過原告經營之臺中市○區○○路00
    0號建國市場C318號攤位（下稱C318號攤位），原告坐於攤
    位門口，被告對原告出言辱罵「不成仔（台語）」，被告再
    於109年11月24日上午6點2分許，騎乘機車經過C318號攤位
    ，原告當時要騎乘機車離開C318號攤位，被告基於妨礙原告
    自由之犯意，倒退至原告騎乘之機車車頭前，不讓原告離開
    ，原告後退欲閃避被告而離開，被告甚至下車以妨礙自由及
    恐嚇之動作，不讓原告離開，經他人制止後，原告始得離開
    。原告於臺中市公有建國零售市場擔任無給職之自治會代表
    ，被告不顧原告自治會代表身分，在建國市場之公開場所多
    次謾罵原告，原告因此生活緊張、精神狀況不佳，爰依民法
    第184條第1項、第195條第1項前段、第3項，請求被告賠償
    精神慰撫金新臺幣（下同）30萬元等語。並聲明：被告應給
    付原告30萬元及自起訴狀繕本送達翌日起至清償日止，按年
    息百分之5計算之利息。
二、被告則以：
  ㈠被告確有於111年3月15日下午4點30分許，在臺中高分院32法
    庭外，對原告說「笑三小」、「你在笑三小」 ，惟當天係
    被告之前岳母陳士良（即原告之外婆）對原告及劉尹涓（即
    被告之女，原告之姊）請求損害賠償(案號：臺中高分院111
    年重上字第4號），被告陪同劉尹涓至法院開庭，開完庭後
    ，陳士良委任之律師走過來找劉尹涓及劉尹涓委任之律師表
    達希望有機會洽談和解，原告表面上與劉尹涓同為該案之被
    告，但被告認為陳士良提起該民事訴訟，是原告一手主導，
    因劉尹涓曾找過陳士良，陳士良對劉尹涓說「阿嬤不可能會
    告妳」。被告對於原告假借陳士良之名義對劉尹涓提出告訴
    ，心中不滿，又見原告站在旁邊竊笑，一副嘻皮笑臉之樣子
    ，被告一時怒從中生，即對原告表示「笑三小」、「你在笑
    三小」，而「笑三小」、「你在笑三小」乃被告個人意見之
    表達，屬言論自由之範疇，被告所用之字眼並非辱罵、侮辱
    或有任何過激、不堪之言詞，故被告上開言詞不具違法性，
    非屬侵害他人之名譽權，不負侵權行為之損害賠償責任。
  ㈡被告雖有於110年7月5日上午5點46分許，騎乘機車經過原告
    之攤位前，但並未罵原告「不成子」，縱被告有罵原告「不
    成子」，亦是被告身為父親，認為兒子不成材，自認家教失
    敗，出於無奈自我調侃之詞。又被告與配偶游少涵雖於88年
    間離婚，但仍與一對兒女（即原告與劉尹涓）同住一起，也
    一起在建國市場同一攤位做生意，故被告扶養原告長大成人
    ，原告卻於其母親游少涵在103年間重病住院後即性情大變
    ，藉取得擔任游少涵監護人之名義，趁被告外出時，將被告
    之物品打包丟出門外，更換門鎖，將被告逐出原本同住但登
    記於游少涵名下之房屋，原告從此以自己之名義或以陳士良
    告訴代理人或訴訟代理人之名義對被告及劉尹涓提起民、刑
    事告訴共33件，對長輩無絲毫孝敬可言，更無一天扶養過被
    告，對於生到這樣的兒子，被告如罵他一句不成材的「不成
    子」，是剛好而已，有何侵權行為可言。
　㈢被告確於109年11月24日上午6點2分許，騎乘機車至原告之攤
    位前，找原告理論關於訴訟糾紛，原告仍可自由騎乘機車離
    開其攤位，並無任何自由受被告限制之情形，故被告無妨礙
    原告自由之行為等語置辯。
　㈣答辯聲明：⑴駁回原告之訴。⑵如受不利判決，願供擔保請准
    免為假執行。
三、得心證之理由：
　㈠原告主張被告於111年3月15日下午4點30分許，在臺中高分院
    民事法庭32法庭外，對原告出言「笑三小（台語）」之事實
    ，業據被告自承屬實，堪認為真正。原告主張被告於110年7
    月5日上午5點46分許，騎乘機車經過原告經營建國市場C318
    號攤位，對原告出言「不成仔（台語）」之事實，為被告否
    認，經本院勘驗原告提出錄影光碟，被告確有騎乘機車經過
    攤位對原告出言「不成仔（台語）」之情，被告否認前情自
    不足採，原告主張被告對於原告出言「不成仔（台語）」之
    事實，堪認為真正。
　㈡按不法侵害他人之身體、健康、名譽、自由、信用、隱私、
    貞操，或不法侵害其他人格法益而情節重大者，被害人雖非
    財產上之損害，亦得請求賠償相當之金額，民法第195條第1
    項前段定有明文。又名譽權有無受損害，應以社會上對個人
    評價是否貶損作為判斷之依據，苟其行為足以使他人在社會
    上之評價受到貶損，不論其為故意或過失，均可構成侵權行
    為，其行為亦不以廣佈於社會為必要，僅使第三人知悉其事
    ，亦足當之（最高法院90年台上字第646號判例參照）。反
    之，被害人主觀上名譽感受損害，但客觀上社會評價不生影
    響時，不成立侵害名譽權。被告抗辯當時律師過來表達洽談
    和解，見原告在旁竊笑而對原告出言「笑三小（台語）」，
    衡以「笑三小（台語）」，客觀上言語內容係斥責原告嘻笑
    態度不當，所言雖粗俗，然並非侮辱謾罵言語，不至於貶低
    減損原告名譽，原告以此主張被告侵害名譽，並無理由。又
    被告抗辯係因原告以自己名義或陳士良（被告前岳母即原告
    外婆）名義對於被告及劉尹涓（被告女兒即原告姊姊）提告
    民刑訴訟33件，對於被告毫無孝敬，故責罵被告為「不成仔
    （台語）」即不成材的兒子等語，原告並不爭執與被告相處
    不睦，雙方有多起民刑訴訟。被告既係原告父親，被告因原
    告對其無孝敬，而對原告出言「不成仔（台語）」，揆之社
    會通念及國人之法律感情，尚屬父親訓導子女之合理範圍，
    所言雖粗俗，然並非侮辱謾罵言語，不至於貶低減損原告名
    譽，原告以此主張被告侵害名譽，亦無理由。
　㈢原告主張被告於109年11月24日上午6點2分許，騎乘機車經過
    C318號攤位，妨害原告騎乘機車離開C318號攤位，並下車妨
    礙原告離開等情，被告自承有騎乘機車至原告攤位前找原告
    理論，但無妨害原告自由情形等語。經本院勘驗原告提出錄
    影光碟結果：「1.（錄影畫面時間06：02：15）原告戴上安
    全帽站在攤位前。2.（錄影畫面時間06：02：29）被告騎乘
    機車出現在畫面中，邊騎車邊看著原告，且將機車停於攤位
    斜前方，亦即原告機車前方。3.（錄影畫面時間06：02：41
    ）原告坐上其機車，被告持續向後注視原告。4.（錄影畫面
    時間06：02：54）被告將其機車倒退到原告機車右前方。5.
    （錄影畫面時間06：03：05）被告再將其機車向前移動一些
    ，仍停於原告機車右前方。6.（錄影畫面時間06：03：09～0
    6：03：52）身著紅色上衣女子將其機車騎至攤位前方，並
    停於原告機車左前方，即下車將機車上物品交給原告，原告
    收受該物品後，將其機車後倒，該紅色上衣女子欲再將物品
    交給原告時，轉身走至被告機車處並拍打被告之上臂，被告
    旋即下車走至原告機車前方，該紅色上衣女子則在被告旁推
    拉被告右手。7.（錄影畫面時間06：03：52～06：03：59）
    原告將其機車倒退後再往前騎，從被告機車右側騎離攤位現
    場。8.原告被告對峙期間，原告被告右側市場通道陸續都有
    其他機車騎乘經過。」（見卷第118-119頁），並有翻拍畫
    面在卷可佐（見卷第73-83頁）。依勘驗畫面所見，被告並
    無刻意阻擋原告動作，原告、被告右側市場通道陸續都有其
    他機車騎乘經過，原告亦得調整機車經由該市場通道離開，
    自無被告妨害原告自由不讓原告離去之事實，原告主張被告
    侵害其自由權云云，並無理由。
四、從而，原告依民法第184條第1項、第195條第1項前段、第3
    項規定，請求被告給付原告30萬元及自起訴狀繕本送達翌日
    起至清償日止，按年息百分之5計算之利息，為無理由，應
    予駁回。
五、據上論結，本件原告之訴為無理由，依民事訴訟法第78條，
    判決如主文。
中　　華　　民　　國　　111 　年　　6 　　月　　16　　日
                  臺灣臺中地方法院臺中簡易庭
                                  法  官  熊祥雲
以上正本係照原本作成。
如不服本判決，應於送達後20日內，向本院提出上訴狀並表明上
訴理由，如於本判決宣示後送達前提起上訴者，應於判決送達後
20日內補提上訴理由書（須附繕本），如委任律師提起上訴者，
應一併繳納上訴審裁判費。
中　　華　　民　　國　　111 　年　　6 　　月　　16　　日
                                  書記官  王麗麗